最高法院刑事判決　　　　　　　　　　　　　　　　八十七年度台上字第六七九號
　　上訴人　台灣高等法院高雄分院檢察署檢察官
　　被　告　甲○○　男
右上訴人因被告搶奪案件，不服台灣高等法院高雄分院中華民國八十六年九月十七日
第二審判決（八十五年度上訴字第一七○四號，起訴案號：台灣高雄地方法院檢察署
八十四年度偵字第一三二七四號），提起上訴，本院判決如左：
    主  文
原判決撤銷，發回台灣高等法院高雄分院。
    理  由
本件原判決以公訴意旨略稱：被告甲○○與張建成二人，基於共同之概括犯意聯絡，
意圖為自己不法之所有，先於民國八十四年二月二十八日十四時五十分許，在高雄市
○○街一九八號前，分由張建成（已判刑確定）駕駛三陽牌白色兜風機車，未懸掛車
牌，搭載被告，再由被告自後搶奪林富貞隨身帶內有現金新台幣（下同）九千元、
信用卡二張及身分證、提款卡、公保證各一枚、公庫支票及提貨券各一張等物品之皮
包一只，得手後急速行駛離去，張建成分得一千元，花用殆盡，其餘物品，由被告取
走。繼於八十四年三月二十四日二十一時許，在高雄市○○街七十二號門前，仍以上
述手法，搶奪林桂英隨身帶，內有現金一萬六千元、存摺二本、身分證二張及提款
卡、信用卡各一張、美金一千元之皮包一只，得手後急速行駛離去，張建成分得現金
二千元，花用殆盡，其餘物品，由被告取走，因認被告涉犯刑法第三百二十五條第一
項之搶奪罪嫌。而經審理結果，被告之犯罪不能證明，因將第一審論處被告共同連續
意圖為自己不法之所有，而搶奪他人之動產罪刑之判決撤銷，改判諭知無罪，固非無
見。
惟按所謂必要之證據，自係指與犯罪事實有關係者而言，如僅以無關重要之點，遽然
推翻共同被告之自白，則其判決即難謂為適法，又證據之證明力如何，雖屬於事實審
法院自由判斷職權，而其所為判斷，仍應受經驗法則與論理法則之支配。卷查共犯張
建成於警訊中供稱：「我與甲○○於八十四年二月二十八日中午十四時五十分，在高
雄市○○區○○街一九八號前，共騎乘乙部兜風白色機車九十西西，由我騎車，甲○
○坐於後座下手行搶乙名不詳姓名之女子皮包。……我自己本人（即一人）於八十四
年三月二十四日二十一時，在高雄市○○區○○街七十二號前騎乘一部白色兜風機車
，九十西西，下手行搶乙名不知姓名年籍之女子皮包」等語（見警卷第三頁），繼於
偵查中供稱：「……我有和甲○○騎機車搶林富貞九千元及提款卡，是我騎白色兜風
，沒有車牌，載甲○○，楊某下手搶，……於八十四年三月二十四日二十一時，在光
榮街七十二號前，我和甲○○搶一個女子（指林桂英）皮包」云云（見偵查卷第十四
頁），又於第一審訊問中供稱：「八十四年二月二十八日十四時五十分許，在莒光街
一九八號前搶到九千元等物，我分到一千元，其他東西由甲○○拿走」「八十四年三
月二十四日在光榮街搶了一次，皮包內有現金一萬六千元、存摺等物，我分得二千元
，其他東西由甲○○拿走」「搶奪的方法，是我騎摩托車，由甲○○下手搶，我們是
騎白色兜風的機車」等語（見第一審卷(一)第十一頁、第十二頁），張建成之上述自白
核與被害人林富貞於警訊中指稱：「我是於八十四年二月二十八日十四時五十分許，
在高雄市○○○○○街一九八號前被兩名男子共乘乙部三陽白色油箱之一二五西西重
機車搶奪財物，我看到車牌可能是ＸＹＮ－四四三號（經查電腦無車籍資料），該二
名男子是由我前方搶走我的皮包（黑色），內有身分證、提款卡（高雄銀行）、公庫
支票、公保證及現金約九千元……」等語（見警卷第四頁），被害人林桂英供稱：「
我於八十四年三月二十四日下午二十一時左右，在光榮街門口，突遭由後方騎乘一機
車撞擊我右肩，當我轉身欲質問時，該部機車繼續前行，隨後我便發現我右肩所揹的
咖啡色皮包遭該機車之人拉扯，搶走……」「皮包內有存摺、身分證、提款卡、信用
卡、現金一萬六千餘元，美金約一千元……」云云（見同上卷第七頁），大致相符，
自得採為被告參與搶奪之犯罪證據，原審竟以張建成供稱其係共乘乙部「九十西西」
機車，「沒有車牌」，與被害人林富貞指訴搶奪嫌犯係共乘「一二五西西重機車」、
「機車有掛車牌，可能是ＸＹＮ－四四三號」，不盡相符，遽予諭知被告無罪，而置
重要之點，且與事實相符之證據於不論，採證顯違經驗法則與論理法則，並有理由不
備之違法。又被告確有夥同張建成搶奪林富貞、林桂英財物，復為台灣高雄地方法院
八十四年度重訴字第四七號刑事判決所認定，實情如何，宜傳訊張建成、林富貞、林
桂英，予以調查，俾明真相。檢察官上訴意旨，指摘原判決不當，尚非全無理由，應
認有撤銷發回更審之原因。
據上論結，應依刑事訴訟法第三百九十七條、第四百零一條，判決如主文。
中      華      民      國    八十七    年      二      月    二十六    日
                              最高法院刑事第三庭
                                  審判長法官  蔡  詩  文
                                        法官  莊  登  照
                                        法官  洪  明  輝
                                        法官  蔡  清  遊
                                        法官  劉  敬  一
      右正本證明與原本無異
                                              書  記  官
中      華      民      國    八十七    年      三      月      五      日
